【裁判字號】    96,重訴,1662
【裁判日期】    970602
【裁判案由】    侵權行為損害賠償
【裁判全文】
臺灣臺北地方法院民事裁定            96年度重訴字第1662號
原      告  臺灣飛鷹航太事業股份有限公司
法定代理人  丙○○
訴訟代理人  王悅蓉律師
            黃清江律師
被      告  乙○○
訴訟代理人  張訓嘉律師
複代理人    何嘉昇律師
被      告  丁○○
                      號2樓
訴訟代理人  連銀山律師
被      告  戊○○
            甲○○
                      樓之1
            庚○○
上列當事人間因違反證券交易法案附帶民事訴訟請求侵權行為損
害賠償，經刑事庭移送前來，裁定如下：
    主  文
原告之訴及假執行之聲請均駁回。
訴訟費用由原告負擔。
    理  由
一、本件原告主張因被告乙○○、丁○○、戊○○、甲○○、庚○○與共同被告己○○共同不法掏空伊之資產，並予以侵占
    而無法律上原因受有利益，並致原告損失新臺幣（下同）2
    億2606萬936元，原告於本院94年度重訴字第60號及96年度
    重訴字第35號案件刑事訴訟程序附帶民事訴訟，請求判命連
    帶如數給付，及自刑事附帶民事訴訟起訴狀繕本送達翌日起
    至清償日止，按年息5％計算之利息，並陳明願供擔保請准
    宣告假執行，經本院刑事庭依刑事訴訟法第504條第1項規定
    ，將其附帶之民事訴訟，以裁定移送民事庭。
二、按因犯罪而受損害之人，以對於刑事被告及依民法負賠償責
    任之人請求回復其損害者為限，始得於刑事訴訟程序附帶提
    起民事訴訟，此為刑事訴訟法第487條第1項所明定，且其附
    帶提起之民事訴訟，如不合於上開法條所定之要件者，縱於
    刑事庭依刑事訴訟法第504條第1項將附帶之民事訴訟移送於
    民事庭後，亦不得將關於民事訴訟之法規，溯及於附帶提起
    民事訴訟之時，而予適用，仍應認其起訴為不合法。
三、次按因犯罪而受損害之人，於刑事訴訟程序得附帶提起民事
    訴訟，對於被告及依民法負賠償責任之人，請求回復其損害
    ，刑事訴訟法第487條第1項定有明文。是附帶民事訴訟，係
    因犯罪而受損害之人，為請求回復其損害，於刑事訴訟程序
    附帶提起之民事訴訟，提起是項訴訟，自須限於被訴之犯罪
    事實侵害其私權，致生損害者，始得為之。換言之，附帶民
    事訴訟之提起，必以刑事訴訟程序之存在為前提，若刑事訴
    訟未經提起公訴或自訴，或非刑事訴訟程序認定之犯罪事實
    侵害其私權，縱因同一事故而受有損害，亦不得對於應負賠
    償責任之人，提起附帶民事訴訟（最高法院91年度台抗字第
    306號裁定意旨參照）。經查：
  (一)被告庚○○與共同被告己○○、乙○○均經臺灣臺北地方法
    院檢察署檢察官起訴（案列94年度偵字第6680、8384、1270
    9號），經本院刑事庭以94年度重訴字60號及96年度重訴字
    第35號受理後，檢察官雖追加起訴（案列94年度偵續字第41
    4號），惟上開刑事判決所認定之犯罪事實，係：「共同被
    告己○○為原告董事長兼總經理，先後於民國88年2月10日
    、89年9月17日、91年3月7日、91年11月22日、93年9月30日
    發行新股，並製作股票後交付認股之股東，其募集、發行股
    票仍應適用證券交易法第20條第1項規定，不得虛偽、詐欺
    或其他足致他人誤信之行為。共同被告己○○明知依原告資
    金貸與他人之作業流程，應先對貸予對象公司之償債能力及
    信用予以調查、評估，且應經董事會同意，竟以聯旭科技股
    份有限公司（下稱聯旭公司）虧損為由，不依上開資金貸與
    他人作業程序而未對聯旭公司償債能力及信用予以調查、評
    估，亦未經董事會同意，先後借貸5500萬元予聯旭公司，致
    生損害於原告之利益（起訴書誤載為7700萬元）。」（見上
    開刑事判決第7、8頁）。
  (二)原告雖主張被告乙○○、庚○○明知俄羅斯VNIISIMS公司並
    無GPS/GLONESS雙星定位技術，僅有合成材料之技術，竟訛
    稱臺灣飛鷹航太事業股份有限公司（即原告）向俄羅斯VNII
    SIMS公司購買上揭雙星定位技術云云，而於89年間指示不知
    情之漢昌科技股份有限公司（下稱漢昌公司）業務副總經理
    ，掏空原告資產1億1000萬元，並挪用資金7710萬元云云，
    惟上開刑事判決已為無罪之諭知（見上開刑事判決第48至52
    頁）。
  (三)原告另於96年8月29日追加：「原告於93年發行新股，股東
    分別於93年6、7月間存入彰化銀行東台北分行及中國國際商
    業銀行台北銀行等四家銀行後，隨即遭共同被告己○○及被
    告乙○○以「償還股東借款」及」借款予聯旭公司、漢昌公
    司、G-TARE公司」等名義，動用共計1億1606萬936元，被告
    庚○○自稱原告財務長，多次代表出席股東會，對於原告資
    金流向難諉稱不知，亦有共同時實施行為」云云（96年度重
    附民字第40號卷第19至21頁），雖在本院刑事庭以裁定移送
    民事庭之前而為之追加，但臺灣臺北地方法院檢察署檢察官
    於96年10月30日始向臺灣高等法院請求併辦（見本院卷第10
    5至107頁），此項事實之主張，顯非上開刑事判決所認定之
    犯罪事實。
  (四)原告又主張被告甲○○為被告乙○○之胞妹，為原告之創始
    股東，持有556,000股，持股比例達1.2356％，對原告之資
    金來源亦應熟知了解，卻提供其設於上海商業儲蓄銀行南京
    東路分行第00000000000000號及第00000000000000號帳戶，
    協助共同被告己○○及被告乙○○未隱匿重大犯罪所得財物
    高達5531萬元；被告丁○○擔任原告股務人員及管理部副理
    ，對於原告財務股務狀況最為熟悉，就共同被告己○○及被
    告乙○○等人背信侵占資金等行為不能諉為不知，卻提供其
    設於上海商業儲蓄銀行南京東路分行之第00000000000000號
    及第00000000000000號帳戶，協助共同被告己○○及被告乙○○為隱匿重大犯罪所得財物高達1億3179元（見96年度重
    附民字第40號卷第4頁）；被告戊○○為共同被告己○○之
    胞弟，於擔任原告監察人期間，卻提供其設於台北富邦銀行
    西分行第000000 000000號及000000000000號帳戶，協助共
    同被告己○○及被告乙○○為隱匿重大犯罪所得財物高達20
    40萬元，又對於共同被告己○○及被告乙○○提送之財務報
    表，出具證明「足以允當表查本公司營業結果及財務狀況」
    等內容不實之「監察人審查報告書」，與共同被告己○○及
    被告乙○○對原告股東進行詐欺犯罪，並對原告犯有背信、
    侵占等罪名云云（見同卷第21頁），惟被告甲○○、丁○○
    及戊○○均非上開刑事案件之被告，自無經刑事判決認定犯
    罪之可言。
  (五)綜上所述，上開刑事判決僅認定共同被告己○○對原告權利
    之侵害應負刑事責任，則縱使原告因共同被告己○○所為之
    事故而受有損害，依上開裁定意旨，亦不得對經上開刑事判
    決認定無罪及非該刑事案件被告之被告乙○○、庚○○、甲○○、丁○○及戊○○提起附帶民事訴訟，雖本院刑事庭已
    裁定移送民事庭，然此部分起訴並非合法，自不因移送民事
    庭而受影響。
四、揆諸首開說明，原告對被告乙○○、庚○○、甲○○、丁○○及戊○○之起訴顯難認為合法，其假執行之聲請亦失附麗
    ，均應予駁回。
五、依民事訴訟法第249條第1項第6款、第95條、第78條，裁定
    如主文
中    華    民    國    97    年    6     月    2     日
                  民事第六庭    法  官  許純芳
以上正本係照原本作成
如對本裁定抗告須於裁定送達後10日內向本院提出抗告狀，並繳
納抗告費新臺幣1,000元。
中    華    民    國    97    年    6     月    2     日
                                書記官  潘惠梅


司法院資訊處製作；財團法人民間司法改革基金會備份。
